臺灣新竹地方法院刑事判決
110年度易字第753號
公  訴  人  臺灣新竹地方檢察署檢察官
被      告  黃家祥



            陳向宇


上列被告等因詐欺等案件，經檢察官提起公訴（110年度偵字第8
58號、第7657號），於本院審判程序進行中，被告就被訴事實為
有罪之陳述，經合議庭裁定由受命法官獨任進行簡式審判程序，
判決如下：
    主      文
黃家祥共同犯詐欺得利未遂罪，處拘役參拾日，如易科罰金，以
新臺幣壹仟元折算壹日。緩刑貳年。
陳向宇共同犯詐欺得利未遂罪，處拘役參拾伍日，如易科罰金，
以新臺幣壹仟元折算壹日。又共同犯詐欺得利罪，處拘役肆拾日
，如易科罰金，以新臺幣壹仟元折算壹日。應執行拘役伍拾伍日
，如易科罰金，以新臺幣壹仟元折算壹日。緩刑貳年。
    事實及理由
一、本案事實及證據，均引用附件檢察官起訴書之記載。另補充
    證據被告2人於本院準備程序時之自白（見本院卷第33頁、
    第39頁）。
二、論罪科刑：
　㈠按刑法第339條第1項、第2 項分別規定詐欺取財罪及詐欺得
    利罪，前者之行為客體係指財物，後者則指財物以外之財產
    上不法利益。查本案被告陳向宇提供車牌號碼000-0000號之
    車牌2面，供被告黃家祥及共犯張志權先後懸掛在渠等自用
    小客車上，被告黃家祥及共犯張志權於交通違規時，因懸掛
    不同之車牌，渠等因而可迴避罰鍰，該利益並非現實可見之
    有形體財物，當屬具有財產上價值之利益。是核被告陳向宇
    、黃家祥如起訴書犯罪事實欄一㈠所為，係犯刑法第339 條
    第3項、第2項之詐欺得利未遂罪；被告陳向宇如起訴書犯罪
    事實欄一㈡所為則係犯刑法第339條第2項之詐欺得利罪。被
    告陳向宇、黃家祥就起訴書犯罪事實欄一㈠部分雖已著手為
    詐欺之行為，然因被告黃家祥遭警查獲，而未能得逞，渠等
    此部犯罪尚屬未遂，均應依刑法第25條第2 項之規定，按既
    遂犯之刑度減輕其刑。被告陳向宇、黃家祥就起訴書犯罪事
    實欄一㈠所示犯行；被告陳向宇就起訴書犯罪事實欄一㈡所示
    犯行與共犯張志權間，各有犯意聯絡及行為分擔，各應論以
    共同正犯。被告陳向宇所犯上開2 罪間，犯意各別，行為互
    異，應予分論併罰。
　㈡爰以行為人之責任為基礎，審酌被告陳向宇為智識成熟之成
    年人，竟因被告黃家祥及共犯張志權欠缺車牌懸掛，即恣意
    提供其他車號之車牌供被告黃家祥及共犯張志權使用，被告
    黃家祥、共犯張志權亦將之懸掛於其自有之車輛上，共犯張
    志權甚且因此規避應繳納之交通超速罰鍰，渠等所為實有不
    該，動機可議，然慮及被告2人犯後終知坦承全部犯行，態
    度尚可；暨衡量被告2人犯罪之目的、手段，及被告陳向宇
    自述高中畢業之智識程度、目前仍經營中古車買賣且須扶養
    父親之家庭經濟生活狀況，被告黃家祥自述高中畢業之智識
    程度、目前在園區擔任領班，須扶養母親及祖母之生活暨家
    庭狀況等一切情狀（見本院卷第40頁），分別量處如主文第
    1項及第2項所示之刑，併均諭知易科罰金之折算標準，及就
    被告陳向宇部分定其應執行之刑如主文第2項所示，及諭知
    易科罰金之折算標準，以資懲儆。
　㈢末查，被告2人未曾因故意犯罪而受有期徒刑以上刑之宣告，
    此有被告2人之臺灣高等法院被告前案紀錄表在卷可稽，而
    被告2人於犯後已知坦承全部犯行，業如前述，足認被告2人
    確具悔悟之心，信其經此偵、審程序及科刑教訓後，應知所
    警惕而無再犯之虞，本院因認前開所宣告之刑，以暫不執行
    為適當，爰依刑法第74條第1項第1款之規定，均併予宣告緩
    刑2年，以啟自新。　　
三、沒收：
　　就起訴書犯罪事實一㈠部分，被告黃家祥因尚未獲得迴避交
    通罰鍰之利益，即遭警查獲，故就此部分，被告2人尚無犯
    罪所得可言；而就起訴書犯罪事實一㈡部分，共犯張志權固
    獲取迴避交通罰鍰之利益，然被告陳尚宇未因此得利，且卷
    內亦無被告陳尚宇因此而自共犯張志權處獲得報酬之證據，
    亦無犯罪所得可言，從而，本案並無犯罪所得可供沒收，附
    此敘明。
據上論斷，應依刑事訴訟法第273條之1第1項、第299條第1項前
段、第310條之2、第454條第2項，判決如主文。　　
本案經檢察官洪期榮提起公訴，經檢察官孫立婷到庭執行職務。
中　　華　　民　　國　　111 　年　　2 　　月　　17　　日
                  刑事第五庭  法　官  華澹寧
以上正本證明與原本無異。　　　　　　　　　
如不服本判決應於收受判決後20日內向本院提出上訴書狀，並應
敘述具體理由。其未敘述上訴理由者，應於上訴期間屆滿後20日
內向本院補提理由書(均須按他造當事人之人數附繕本)「切勿逕
送上級法院」。
中　　華　　民　　國　　111 　年　　2 　　月　　17　　日
                              書記官  吳羽君
附錄本案論罪科刑法條全文
刑法第339條
意圖為自己或第三人不法之所有，以詐術使人將本人或第三人之
物交付者，處5年以下有期徒刑、拘役或科或併科50萬元以下罰
金。
以前項方法得財產上不法之利益或使第三人得之者，亦同。
前二項之未遂犯罰之。
（附件）
臺灣新竹地方檢察署檢察官起訴書　　
                                     110年度偵字第858號
                                     110年度偵字第7657號
　　被　　　告　黃家祥　
                陳向宇  
上列被告等因詐欺案件，已經偵查終結，認應該提起公訴，茲將
犯罪事實及證據並所犯法條分敘如下：
　　犯罪事實
一、陳向宇係新竹市○區○道○路○段00○0號「陳立國際車業」店長
    ，於民國（下同）108年1月30日以新臺幣（下同）23萬元，
    向廖俊棋購買車號000-0000號自小客車1輛（黑色賓士C300
    ，下稱系爭車輛）後，復於109年4月3日以20萬元出售予黃
    家祥。陳向宇與黃家祥明知系爭車輛為權利車，且有貸款無
    法過戶，為免除交通罰單之債務，竟意圖為自己不法利益，
    基於詐欺得利之共同犯意聯絡，由陳向宇將系爭車輛之BAW-
    5563號兩面車牌卸下，復提供車號000-0000號兩面車牌（車
    牌車主為林琮毅，於107年10月12日死亡，該兩面車牌經中
    壢監理所逕行註銷）予黃家祥懸掛在系爭車輛前後使用。嗣
    黃家祥於109年4月26日3時20分許，駕駛系爭車輛行經新竹
    市東大路與西濱路口，為警方攔查後始知上情，因而詐欺得
    利未遂。
二、陳向宇與張志權（另案偵辦）為免除交通罰單之債務，竟意
    圖為自己不法之所有，基於詐欺得利之共同犯意聯絡，由陳
    向宇於109年4月間某日在上開車行，提供上開BAW-5563號兩
    面車牌予張志權，張志權再將該兩面車輛懸掛於不詳車號之
    白色馬自達休旅車前後使用。張志權於同年月22日22時26分
    許，駕駛上開休旅車沿新竹縣竹北市鳳岡路由北往南方向行
    駛，於行經鳳岡路與中華路口時，該處原限速60公里，經自
    動測速照相測得張志權時速高達132公里，超速72公里，以
    此方式取得免付違規罰鍰之不法利益1萬2,000元。
三、案經廖俊棋訴請臺灣基隆地方檢察署呈請臺灣高等檢察署函
    轉本署移交新竹市警察局第二分局報請偵辦。
　　證據並所犯法條
一、訊據被告陳向宇於偵查中自白認罪。被告黃家祥對於上開事
    實經過坦承不諱，也自承：掛他人車牌自己不會收到罰單等
    語，但否認詐欺犯行，辯稱：我不太懂為何是詐欺罪等語。
    經查，被告二人上開犯行有告訴人廖俊棋指述綦詳，並有竹
    市警交字第E00000000、 E00000000號舉發違反道路交通管
    理事件通知單影本各1份（即被告黃家祥與張志權二人之違
    規罰單）、被告二人之權利車讓渡合約書、告訴人與陳向宇
    之汽車買賣合約書及權利車讓渡合約書、新竹縣政府警察局
    110年2月24日竹縣警交字第1104800287號函及所附張志權上
    開違規車輛測速相片（張志權上開違規罰鍰為1萬2,000元）
    等證物附卷可資佐證，被告二人犯行洵堪認定。
二、核被告二人於犯罪事實一所為，涉犯刑法第339條第2項、第
    3項詐欺得利未遂罪嫌，被告二人有犯意聯絡及行為分擔，
    請論以共同正犯。核被告陳向宇於犯罪事實二所為，涉犯刑
    法第339條第2項詐欺得利罪嫌，其與張志權有犯意聯絡及行
    為分擔，請論以共同正犯。
三、依刑事訴訟法第251條第1項提起公訴。
　  此　致
臺灣新竹地方法院
中　　華　　民　　國　 110　　年　　9 　 月　　6 　　日
　　　　　　　　　　　　　　　檢　察　官   洪期榮
本件證明與原本無異
中　　華　　民　　國　 110　　年　　9 　　月　24 　　日
　　　　　　　　　　　　　　　書　記　官   嚴瑜道